【裁判字號】    99,台上,420
【裁判日期】    990121
【裁判案由】    違反兒童及少年性交易防制條例
【裁判全文】
最高法院刑事判決              九十九年度台上字第四二０號
上  訴  人  甲○○
選任辯護人  洪士淵律師
上列上訴人因違反兒童及少年性交易防制條例案件，不服台灣高
等法院中華民國九十六年十二月二十八日第二審判決（九十六年
度上訴字第九一號，起訴案號：台灣板橋地方法院檢察署九十四
年度偵字第六五四五號），提起上訴，本院判決如下：
    主  文
原判決撤銷，發回台灣高等法院。
    理  由
本件原判決撤銷第一審關於上訴人甲○○部分之科刑判決，改判
仍論處上訴人意圖營利，以容留未滿十八歲之女子與他人為性交
易為常業罪刑，固非無見。
惟按：(一)被告以外之人於審判外之言詞或書面陳述，除法律有規
定者外，不得作為證據，刑事訴訟法第一百五十九條第一項定有
明文。又共同被告對於其他共同被告之案件而言，為被告以外之
第三人，本質上屬於證人，為確保被告對證人之詰問權，除詰問
權已經捨棄者外，共同被告於審判中，應立於證人之地位，依法
定程序具結陳述，並接受被告之詰問，其陳述始得作為認定被告
犯罪事實之判斷依據。原判決引用證人即共同被告○○○（業據
第一審判處對於未滿十四歲之女子為性交罪刑確定）於檢察官偵
查時之陳述，為認定上訴人有如其事實欄所載犯行依據之一。但
上訴人否認犯行，並主張○○○在第一審及偵查中皆未在庭與其
對質，為保障其對質詰問權，請求傳訊○○○到庭詰問，以釐清
事實（見原審卷(一)第一四五頁及卷(二)第十六頁）。原審未予傳訊
，使○○○於審判中立於證人之地位而為具結陳述，並接受上訴
人之詰問，亦未說明無須傳訊之理由，遽採其於偵查中未經詰問
之供述作為認定上訴人犯行之依據，自有未合。另上訴人亦聲請
傳訊曾至上訴人經營之打路岸卡拉ＯＫ店消費之○○○、○○○
到庭作證，以查明該卡拉ＯＫ店之經營型態、收費標準以及其等
是否曾與Ａ女及Ｃ女為性交易，原審未予傳訊，亦未說明不予傳
訊之理由，難謂無應於審判期日調查之證據未予調查之違法。(二)
科刑之判決書，須將認定之犯罪事實詳為記載，然後於理由內說
明其所憑之證據及認定之理由，使事實與理由兩相一致，方為合
法，倘事實已有及，而理由內未加說明，是為理由不備，理由
內已加說明，而事實無此記載，則理由失其依據，均足構成撤銷
之原因。又兒童及少年性交易防制條例於民國九十五年五月三十
日修正，原第二十三條第三項之常業犯規定業經刪除，只於被告
有犯同條第二項之數罪，因分論併罰合併計算所犯罪刑結果，較
原修正前常業犯之法定刑為重，始能依刑法第二條第一項前段規
定，從輕論以修正前之常業犯。原判決理由謂上訴人行為後，九
十四年二月五日修正之兒童及少年性交易防制條例第二十三條第
三項常業犯罰金刑，由新台幣（下同）一千萬元，改為七百萬元
，刑法於九十五年七月一日修正施行，兒童及少年性交易防制條
例亦於九十五年五月三十日修正而刪除原同法第二十三條第三項
常業犯之規定。是於刪除常業犯後，被告之數犯罪行為，原則即
應一罪一罰，其數個刑罰累積結果，高於常業犯之最低刑度，因
此，以修正前常業犯為有利於上訴人，而九十四年二月五日修正
後之兒童及少年性交易防制條例第二十三條罰金刑，較修正前為
有利上訴人，故以九十四年二月五日修正後，九十五年七月一日
修正生效前之法律為有利上訴人，因而依刑法第二條第一項但書
規定，適用行為時之兒童及少年性交易防制條例第二十三條第三
項、第二項之意圖營利，以容留未滿十八歲女子與他人為猥褻性
交易行為為常業論處等情（見原判決第五頁倒數第四行至第五頁
第十行）。然依原判決事實之記載，並未明確認定上訴人有意圖
營利而多次容留未滿十八歲女子與他人為性交易之犯行，理由內
亦未說明所憑之依據，遽認上訴人有數次犯罪行為，比較新舊法
結果，論以前述常業罪責，自非適法。上訴意旨指摘原判決不當
，非無理由，應認有撤銷發回更審之原因。原判決敘明不另為無
罪諭知部分，基於審判不可分原則，併予發回。另共同被告○○
○部分，經第一審判決後，檢察官及○○○均未提起上訴，原判
決主文第一項「原判決撤銷」，顯亦將該部分第一審判決撤銷，
自屬違誤，業經發回，併請注意。
據上論結，應依刑事訴訟法第三百九十七條、第四百零一條，判
決如主文。
中    華    民    國  九十九  年    一    月  二十一  日
                      最高法院刑事第十一庭
                          審判長法官  石  木  欽
                                法官  洪  佳  濱
                                法官  韓  金  秀
                                法官  段  景  榕
                                法官  周  煙  平
      本件正本證明與原本無異
                                      書  記  官
中    華    民    國  九十九  年    一    月  二十六  日
                                                      Ｅ

司法院資訊處製作；財團法人民間司法改革基金會備份。
